臺灣南投地方法院民事裁定
111年度法字第8號
聲  請  人  韓萬年  
代  理  人  廖雪香  
相  對  人  財團法人一貫道發一宗教發展基金會

上列聲請人聲請變更財團法人一貫道發一宗教發展基金會捐助章
程，本院裁定如下：
    主  文
財團法人一貫道發一宗教發展基金捐助章程第二十二條、第二十
三條准予變更如附表「修正後章程條文」欄所示。
聲請程序費用新臺幣壹仟元由聲請人負擔。
    理  由
一、按財團之組織及其管理方法，由捐助人以捐助章程或遺囑定
    之；捐助章程或遺囑所定之組織不完全，或重要之管理方法
    不具備者，法院得因主管機關、檢察官或利害關係人之聲請
    ，為必要之處分；又為維持財團之目的或保存其財產，法院
    得因捐助人、董事、主管機關、檢察官或利害關係人之聲請
    ，變更其組織，民法第62條、第63條分別定有明文。從而，
    依民法第62條規定聲請法院就捐助章程為必要之處分者，以
    財團之組織不完全，或重要之管理方法不具備為要件；依民
    法第63條規定為聲請者，係為維持財團之目的或保存其財產
    ，而聲請變更財團之組織。而所謂「財團之組織不完全」者
    ，例如：財團內部之董事會或監察人之組織不完全者是；所
    謂「重要之管理方法者」，例如：董監事之任免方式、董事
    會執行事務之決議方法及財團財產之管理方法等是，如不屬
    於上述事項之章程變更，則祇需取得目的事業主管機關之許
    可，即可聲請該管法院辦理變更登記。故財團法人辦理章程
    變更事宜時，應依上述規定，或祇需取得目的事業主管機關
    之許可，或向法院聲請為必要之處分或變更其組織之裁定，
    因其事項之不同，而為不同之聲請程序。
二、聲請意旨略以：聲請人為財團法人一貫道發一宗教發展基金
    會之董事長，該財團法人於民國103年2月27日經內政部許可
    設立，嗣經本院核准發給法人登記證書。又財團法人一貫道
    發一宗教發展基金會於111年4月21日經111年度第三屆第六
    次董事會決議通過修正變更捐助章程即如附件「修正對照表
    」欄所示之第22、23條規定，請求裁定准為變更等語。
三、經查：
　㈠聲請人主張之上揭事實，業據其提出財團法人一貫道發一宗
    教發展基金會法人登記證書、111年4月21日經111年度第三
    屆第六次董事會會議紀錄及內政部111年6月28日台內民字第
    1110034166號函准予變更為證，自堪信為真實。
  ㈡本院參酌聲請人係利害關係人，其聲請准予變更財團法人一
    貫道發一宗教發展基金會之捐助章程如附表之修正後章程條
    文欄所示第22條、第23條，此部分條文之變更為修訂業務及
    會計年度暨會計制度、會計年度開始及結束後應辦理事項進
    行修正，核屬完備財團之組織及其重要管理方法，或為維持
    財團之目的及保存其財產，與該財團法人設立之目的及財團
    法人法之立法精神並無違背，且與民法有關法人之規定亦無
    牴觸，其聲請變更章程，尚無不合，應予准許。
四、依非訟事件法第21條第1項前段、第24條第1項，裁定如主 
    文。
中　　華　　民　　國　　111 　年　　10　　月　　17　　日
                  民事第一庭    法　官　蔡志明
以上正本係照原本作成。
如對本裁定抗告須於裁定送達後10日內向本院提出抗告狀，並繳
納抗告費新臺幣1,000元。
中　　華　　民　　國　　111 　年　　10　　月　　18　　日
                                書記官　張雅筑